【裁判字號】    97,交訴,48
【裁判日期】    970822
【裁判案由】    公共危險
【裁判全文】
臺灣臺北地方法院刑事判決              97年度交訴字第48號
公  訴  人  臺灣臺北地方法院檢察署檢察官
被      告  乙○○
上列被告因公共危險案件，經檢察官提起公訴（97年度偵字第
5923號），本院判決如下：
    主  文
乙○○無罪。
    理  由
一、公訴意旨略以：被告乙○○於民國97年2月18日上午9時45分
    許，駕駛車牌號碼CJ-8989號自用小客車，在臺北市中山區
    ○○○路1段51號前往東方向迴車行駛，原應注意劃有分向
    限制限之路段，不得迴車，及汽車迴車前應暫停並顯示左轉
    燈光或手勢，看清無來往車輛始得迴轉，而當時之天候晴，
    日間有自然光線，路面為柏油路面、乾燥、無缺陷及障礙物
    ，視距良好，並無不能注意之情事，竟疏於注意上揭事項，
    適有丙○○騎乘車牌號碼977-BLK號重型機車搭載甲○○，
    沿該道路61巷由東往西方向行駛，見狀緊急煞車而滑倒，致
    丙○○之左足踝扭傷及擦傷、甲○○之左腕挫傷（均未提出
    告訴）。乙○○於駕駛動力交通工具肇事致人受傷後，竟基
    於肇事逃逸之犯意，未施以救護，即駕駛該車輛逃逸，嗣於
    同年月27日經警循線查獲。因認被告涉犯刑法第185條之4肇
    事逃逸罪嫌云云。
二、按犯罪事實應依證據認定之，無證據不得認定其犯罪事實。
    又不能證明被告犯罪者，應諭知無罪之判決，刑事訴訟法第
    154 條第2 項、第301 條第1 項，分別定有明文。再按事實
    之認定，應憑證據，如未能發現相當證據，或證據不足以證
    明，自不能以推測或擬制之方法，為裁判基礎；且認定不利
    於被告之事實須依積極證據，苟積極證據不足為不利於被告
    事實之認定時，即應為有利於被告之認定；另認定犯罪事實
    所憑之證據，雖不以直接證據為限，間接證據亦包括在內，
    然無論直接證據或間接證據，其為訴訟上之證明，須於通常
    一般之人均不致有所懷疑，而得確信其為真實之程度者，始
    得據之為有罪之認定，倘其證明尚未達到此一程度，而有合
    理之懷疑存在，無從使事實審法院得有罪之確信時，即應由
    法院為諭知被告無罪之判決（最高法院40年臺上字第86號、
    76年臺上字第4986號判例意旨參照）。另按刑法第185條之4
    駕駛動力交通工具肇事逃逸罪之立法目的，係為維護交通安
    全，加強救護，減少被害人之死傷，促使駕駛人於肇事後，
    能對被害人即時救護；而該罪之成立，須行為人知悉或預見
    其駕駛動力交通工具肇事，致人受有死亡或傷害之結果，卻
    未為必要之救護措施，反而為避免被查覺其人、事，掩飾犯
    罪跡證，而逕自離開現場者，始足當之。反之，若行為人未
    能知悉其駕駛動力交通工具已肇事，致人受有死亡或傷害之
    結果，縱未為必要之救護措施，逕自離開現場，亦難成立該
    罪。
三、證據能力部分：
    (一)按被告以外之人於審判外之言詞或書面陳述，除法律有規
      定者外，不得作為證據；被告以外之人於審判外之陳述，
      雖不符前四條之規定，而經當事人於審判程序同意作為證
      據，法院審酌該言詞陳述或書面陳述作成時之情況，認為
      適當者，亦得為證據；當事人、代理人或辯護人於法院調
      查證據時，知有第159條第1項不得為證據之情形，而未於
      言詞辯論終結前聲明異議者，視為有前項之同意，刑事訴
      訟法第159條第1項、第159條之5分別定有明文。
    (二)查證人丙○○於接受臺北市政府警察局中山分局員警詢問
      後所製作之調查筆錄，固屬被告以外之人於審判外之陳述
      ，屬傳聞證據，然被告於本院行準備程序中對上開證據之
      證據能力未表示爭執（見本院97年5月5日準備程序筆錄）
      ，且經本院於最後審理期日提示上開警詢筆錄並告以要旨
      ，被告就此部分證據之證據能力亦均未聲明異議，本院審
      酌證人丙○○為本件車禍之被害人，親身經歷見聞車禍發
      生經過之全貌，其證詞對認定犯罪事實之存否有其必要性
      ，上開警詢筆錄之取得及製作過程，復查無違法取證之瑕
      疵存在，依刑事訴訟法第159條之5規定，即有證據能力。
    (三)至於卷附之道路交通事故現場圖、道路交通事故調查報告
      表均係員警接獲報案後抵達肇事現場，依法執行實施勘察
      等職務後所製作以紀錄當時實見現場情形之紀錄文書，並
      無證據證明有何虛偽不實或明顯瑕疵等顯不可信之情況存
      在，依刑事訴訟法第159條之4第1款之規定，自皆有證據
      能力；而卷附被害人丙○○、甲○○之長庚紀念醫院（臺
      北本院）出具之診斷證明書各1份，均為醫師於執行醫療
      業務時所需製作之證明文書，復無證據顯示該診斷證明書
      存有詐偽或虛飾之情事，核無刑事訴訟法第159條之4第2
      款所定顯有不可信之特別情況，應得為證據。另車禍現場
      暨車損照片共4張，則均係以機械之方式所留存之影像，
      並非依憑人之記憶再加以轉述而得，要非供述證據，殊無
      「傳聞證據排除法則」之適用，此外，復無證據證明有何
      偽造、變造或違法取得之情事，且均與檢察官主張之事實
      具有關聯性，各該照片亦有證據能力。
四、本件公訴人認被告涉犯刑法第185條之4肇事逃逸罪嫌，無非
    以證人丙○○於警詢中所為證述、道路交通事故現場圖、道
    路交通調查報告表、談話記錄表、道路交通事故補充資料表
    、現場暨車損照片4張、臺北市政府警察局中山分局疑似道
    路交通肇事逃逸追查表、汽車車籍明細表、長庚紀念醫院診
    斷證明書等件資為論據。然訊據被告堅詞否認有何肇事逃逸
    之犯行，辯稱：伊迴轉時並未與丙○○騎乘之機車發生碰撞
    ，僅隱約知道後面有騎士跌倒，但因交通繁忙而未停車，直
    到接獲警方通知始知因伊違規迴轉而發生車禍，伊立即前往
    派出所了解狀況，並與丙○○、甲○○和解，顯見伊並無肇
    事逃逸之故意等語。經查：
    (一)證人甲○○於本院審理時證稱：當時丙○○騎機車後載伊
      從小巷子右彎到民生東路往雙連捷運站方向騎駛，剛起步
      沒多久前方就有部汽車瞬間從路邊起駛迴轉，丙○○將車
      身向右偏躲、煞車，機車就滑倒在地，並沒有碰撞到汽車
      ，倒地後丙○○的腳被機車壓住，伊也受傷，機車並沒有
      滑行很多，車禍後有路人過來幫忙扶起機車，因對向車輛
      可能停等紅燈，所以該部汽車迴轉後沒有馬上離開，但不
      知道有無看到他們跌倒或聽到聲響，伊也未馬上起來追等
      語（見本院97年8月8日審理筆錄）；而證人丙○○亦於本
      院審理時結證稱：當時騎乘機車載甲○○從岔路出來接民
      生東路，突然有輛車子迴轉，其閃躲時機車打滑倒地，其
      與甲○○都跌倒在地受傷，該部車迴轉後略停在對向車道
      ，從車窗有看到我們，但沒有下車就離開，有路人幫忙記
      車牌，但有無喊叫，其不清楚等語（見同上審理筆錄），
      由證人甲○○、丙○○之證述可知，機車剛起步從巷內駛
      入民生東路上未幾即跌倒在地，與被告駕駛之汽車並未發
      生碰撞或擦撞，且機車倒地後並未往前滑行或拖地甚遠，
      衡以車禍發生時人車聲音吵雜之情況，若非巨大聲響，一
      般汽車駕駛人原難輕易發現車外輕微聲響；參以卷附之道
      路交通事故現場圖，證人丙○○係騎乘機車由臺北市中山
      區○○○路○段61巷內駛出，於同路51號前即人車倒地，
      距離甚短，況被告當時已駕駛車輛迴轉至對向，被告之視
      線實難輕易查覺在其車後由巷子駛出之證人丙○○、甲○○之行向及狀況，是被告辯稱伊不知道證人丙○○、甲○○人、車倒地與伊有關，也未聽到有人呼叫聲音，以致未
      施以必要救護等語，並非不可採信。
    (二)再衡諸證人丙○○、甲○○均證稱被告車輛迴轉後並未急
      駛離去，猶在對向車道停等紅燈等語，可知被告於車禍當
      時，並未如同一般肇事逃逸之汽車駕駛人於車禍發生之初
      有因發現車禍而緊急煞車，或於車禍發生之後為逃避民刑
      事責任，而加速逃逸之情況，被告當時反而是遵循同向其
      他車輛停等紅燈之後駛離，以致證人丙○○得以確認該系
      爭車輛之車號及行進位置而報警查獲被告。是被告辯稱其
      於案發當時並未察覺丙○○騎乘機車人車倒地與伊有關，
      也不知道丙○○、甲○○因而受有傷害，而無肇事逃逸之
      故意等語，即屬有據。
    (三)至於公訴人所提出之道路交通事故現場圖、道路交通調查
      報告表、談話記錄表、道路交通事故補充資料表、現場暨
      車損照片4張、臺北市政府警察局中山分局疑似道路交通
      肇事逃逸追查表、汽車車籍明細表、長庚紀念醫院診斷證
      明書等，充其量僅能證明被告於上揭時、地駕駛車輛違規
      迴轉，造成證人丙○○、甲○○騎乘機車煞避未及而人車
      倒地，受有傷害等事實，然無法據此即認定被告在主觀上
      有何肇事後逃逸之故意。而刑法第184條之4肇事逃逸罪嫌
      不罰過失犯，復無其他積極證據可證被告有何肇事逃逸之
      故意，揆諸前揭說明，實難以刑法第185條之4肇事逃逸罪
      相繩。
五、綜上所述，被告並無明知車禍肇事致人受傷後，故意不施以
    救護而逕自逃逸之犯意及行為，本件公訴人所舉證據均尚不
    足以證明被告確有肇事逃逸之犯行。此外，本院復查無其他
    積極證據足資證明被告有公訴人所指之上開犯行，不能證明
    被告犯罪，揆諸前揭法條規定及判例意旨說明，自應諭知被
    告無罪之判決。
六、據上論斷，依刑事訴訟法第301 條第1 項，判決如主文。
本案經檢察官郭麗娟到庭執行職務。
中    華    民    國    97    年    8     月    22    日
                  交通法庭  審判長法  官  黃程暉
                                  法  官  高偉文
                                  法  官  何俏美
上正本證明與原本無異。
如不服本判決，應於判決送達後10日內向本院提出上訴狀（應抄
附繕本）。告訴人或被害人如對於本判決不服者，應具備理由請
求檢察官上訴，其上訴期間之計算係以檢察官收受判決正本之日
期為準。
                                  書記官  林曉郁
中    華    民    國    97    年    8     月    22    日


司法院資訊處製作；財團法人民間司法改革基金會備份。
